---
title: "Bacteriemia. Análisis y predicciones"
date: "`r Sys.Date()`"
output: github_document
editor_options: 
  markdown: 
    wrap: sentence
---

```{r setup, include=FALSE}
knitr::opts_chunk$set(echo = TRUE)

library(readr)
library(dplyr)
library(ggplot2)
library(patchwork)
library(nortest)
library(survival)
library(caTools)
library(e1071)
library(caret)
library(pROC)
library(randomForest)
library(shiny)
library(GGally)
```

Trabajo realizado en el marco del Máster en Bioinformática y Bioestadística de la Universitat Oberta de Catalunya (UOC).

## Sección 1. Contexto y objetivo del estudio. Datos

Se ha seleccionado el conjunto de datos Bacteremia procedentes del Departamento de Bioestadística de la universidad de Vanderbilt.
Se trata de un dataset con varias variables asociadas a la bacteriemia, la presencia de bacterias viables en el torrente sanguíneo.

Se ha elegido este conjunto de datos por contener variables categóricas y contínuas, además de un número de registros elevados.
Contiene la variable objetivo “BloodCulture”, por lo que permite analizar la relación entre diversos biomarcadores (glucosa, creatinina, etc.) y datos demográficos (edad y sexo) con la bacteriemia.
Este estudio está enfocado en definir los efectos de la bacteriemia sobre la población y en encontrar los mejores predictores de bacteriemia sin necesidad de realizar un hemocultivo.

**Referencias:**

-   Heinze, G.
    (2023).
    Bacteremia [Data set].
    In PLoS One (Version S2, Vol. 9, Number 9, p. e106765).
    Zenodo.
    <https://doi.org/10.5281/zenodo.7554815>

-   Smith DA, Nehring SM. Bacteremia.
    [Updated 2023 Jul 17].
    In: StatPearls [Internet].
    Treasure Island (FL): StatPearls Publishing; 2026 Jan-.
    Available from: <https://www.ncbi.nlm.nih.gov/books/NBK441979/>

## Sección 2. Prospección y preparación de los datos

```{r, Importación de datos}
bacteremia_dataset <- as.data.frame(readr::read_csv("data/Bacteremia_public_S2.csv"))
```

### 2.1 Descripción de los datos

El conjunto de datos Bacteremia consiste en 14691 observaciones de pacientes con sospecha de sufrir bacteriemia.
A dichos pacientes se les realizó un hemocultivo para determinar la presencia de bacteriemia y se midieron 51 predictores potenciales, generando un total de 53 variables.

```{r, Descripción general}
dim(bacteremia_dataset)
head(bacteremia_dataset)
```

Para este estudio hemos seleccionado las siguientes variables de interés reduciendo el conjunto a 11 variables:

```{r, Variables, message=FALSE, warning=FALSE}
# Seleccionamos las variables de interés:
bacteremia_subset <- bacteremia_dataset %>% select(SEX, AGE, BloodCulture, WBC, NEUR, LYMR, PLT, CRP, GLU, CREA, ALAT)

str(bacteremia_subset)
```

-   **Sexo (SEX)**: Variable categórica (1 = male, 2 = female).

-   **Edad (AGE)**: Variable numérica discreta (Años).

-   **Cultivo (BloodCulture)**: Variable categórica (no, yes).
    Indica la presencia o ausencia de una bacteriemia en un hemocultivo.
    Dado que en el dataset la variable es de tipo cadena de texto (chr) la transformaremos a factor.

-   **Recuento total de leucocitos (WBC)**: Variable numérica contínua (g/L).
    El aumento del número de leucocitos suele ir asociado a la respuesta a una infección.

-   **Ratio de neutrófilos (NEUR)**: Variable numérica contínua (%).
    Porcentaje de neutrófilos respecto al total de leucocitos.
    Un elevado NEUR puede ser indicativo de infección bacteriana.

-   **Ratio de linfocitos (LYMR)**: Variable numérica contínua (%).
    Porcentaje de linfocitos sobre el total de leucocitos.
    Un bajo LYMR suele asociarse con una mayor probabilidad de infección bacteriana.

-   **Recuento de plaquetas (PLT)**: Variable numérica contínua (g/L).
    Puesto que intervienen en la respuesta inmunitaria, un bajo nivel de plaquetas está asociado a infecciones bacterianas.

-   **C-reactive-protein (CRP)**: Variable numérica contínua (mg/dL).
    Proteína que aumenta rápidamente ante infecciones bacterianas.

-   **Glucosa (GLU)**: Variable numérica contínua (mg/dL).
    Durante una infección grave, se puede producir un aumento de la glucosa en sangre, aunque es una variable que viene influenciada por muchos otros factores.

-   **Creatinina (CREA)**: Variable numérica contínua (mg/dL).
    Altos niveles de creatinina indican deterioro de la función renal, una posible consecuencia de una infección grave.

-   **Alanina transaminasa (ALAT)**: Variable numérica contínua (U/L).
    Altos niveles en sangre de esta enzima son indicativo de daño hepático, el cual puede ser consecuencia de una bacteriemia.

**Detección de NAs**

Realizamos un recuento de valores perdidos por cada variable:

```{r, Detección de NA}
colSums(is.na(bacteremia_subset))
```

**Limpieza y transformación de variables**

Teniendo en cuenta el número de observaciones del conjunto de datos, omitimos los registros con valores perdidos para tener un dataset completo en todos sus registros y variables.
También convertimos las variables “SEX” y “BloodCulture” a factor.

```{r, Preparación/Limpieza de los datos}
# Eliminamos las observaciones con valores perdidos:
bacteremia_clean <- na.omit(bacteremia_subset)

# Convertimos las variables "BloodCulture" y "SEX" a factor:
bacteremia_clean$BloodCulture <- factor(bacteremia_clean$BloodCulture,
                                        levels = c("yes", "no"))
bacteremia_clean$SEX <- factor(bacteremia_clean$SEX,
                               levels = c(1, 2),
                               labels = c("male", "female"))

dim(bacteremia_clean)
```

Tras las transformaciones tenemos 9297 observaciones completas con 11 variables.

**Guardar dataset limpio**

```{r, guardado}
if (!dir.exists("data")) {
  dir.create("data")
}

saveRDS(bacteremia_clean, file = "data/bacteremia_clean.rds")
```

### 2.2 Preguntas “objetivo”

Nuestro estudio pretende definir si existen grupos demográficos con mayor riesgo de sufrir bacteriemia, y evaluar que impacto tiene esta enfermedad sobre funciones orgánicas y sobre las respuestas inflamatoria y inmunológica, además de intentar identificar los mejores indicadores bioquímicos para el diagnóstico de la enfermedad.
Para ello nos planteamos las siguientes preguntas:

**¿Existe alguna relación significativa entre la edad y la frecuencia de bacteriemia positiva? ¿Existe alguna relación significativa entre el sexo y la frecuencia de bacteriemia positiva?**

Definimos dos funciones para evaluarlo:

```{r}
# Función para la edad:
prevalencia_edad <- function(datos) {
  
  # Creamos una variable para dividir la edad por rangos:
  datos$Rango_Edad <- cut(datos$AGE, 
                          breaks = c(0,30, 60, 100),
                          labels = c("Joven (0-30)", "Adulto (30-60)", "3a edad (>=60)"), include.lowest = TRUE)
  
  # Tabla de contingencia:
  tabla_cont <- table(datos$Rango_Edad, datos$BloodCulture)
  
  # Calculamos la prevalencia en cada grupo:
  prevalencias <- (tabla_cont[, "yes"] / rowSums(tabla_cont)) * 100
  
  cat("Prevalencias de bacteriemia por edad:\n")
  cat(names(prevalencias)[1], ": ", round(prevalencias[1], 2), "%\n")
  cat(names(prevalencias)[2], ": ", round(prevalencias[2], 2), "%\n")
  cat(names(prevalencias)[3], ": ", round(prevalencias[3], 2), "%\n")
}

# Función para el sexo
prevalencia_sexo <- function(datos) {
  
  # Hacemos una tabla de contingencia:
  tabla_cont <- table(datos$SEX, datos$BloodCulture)
  
  # Calculamos la prevalencia por sexo:
  prevalencias <- (tabla_cont[, "yes"] / rowSums(tabla_cont)) * 100
  
  cat("Prevalencias de bacteriemia por sexo:\n")
  cat(names(prevalencias)[1], ": ", round(prevalencias[1], 2), "%\n")
  cat(names(prevalencias)[2], ": ", round(prevalencias[2], 2), "%\n")
}
```

**En comparación con pacientes sanos, ¿presentan los pacientes con bacteriemia un deterioro de la función renal?** Tomaremos como indicador los niveles de creatinina con los siguientes umbrales superiores: Hombres (1,35 mg/dl), Mujeres (1,04 mg/dl).
(<https://www.mayoclinic.org/es/tests-procedures/creatinine-test/about/pac-20384646>)

**En comparación con pacientes sanos, ¿presentan los pacientes con bacteriemia un deterioro de la función hepática?** Tomaremos como indicador los niveles de alanina-transaminasa en sangre con el siguiente umbral superior: 36 U/L.
(<https://medlineplus.gov/spanish/ency/article/003473.htm>).

**¿Qué tipo de respuesta inmunitaria leucocitaria produce la bacteriemia?**

**¿Se produce una respuesta inflamatoria por bacteriemia?** Tomaremos como indicador la proteína C-reactiva, con el umbral de referencia para valores elevados: 1mg/dL.
(<https://www.mayoclinic.org/es/tests-procedures/c-reactive-protein-test/about/pac-20385228>).

## Sección 3. Análisis exploratorio de los datos

### 3.1 Análisis descriptivo y gráfico

Realizamos un resumen estadístico de nuestras variables y observamos las distribuciones de las variables numéricas mediante histogramas:

```{r, Resumen estadístico}
summary(bacteremia_clean)
```

```{r, histogramas_biomarcadores}
par(mfrow=c(2,4))
hist(bacteremia_clean$CRP, main = "C-Reactive Protein")
hist(bacteremia_clean$ALAT, main = "Alanina transaminasa")
hist(bacteremia_clean$CREA, main = "Creatinina")
hist(bacteremia_clean$GLU, main = "Glucosa")
hist(bacteremia_clean$WBC, main = "Leucocitos")
hist(bacteremia_clean$NEUR, main = "Neutrófilos%")
hist(bacteremia_clean$LYMR, main = "Linfocitos%")
hist(bacteremia_clean$PLT, main = "Plaquetas")

```

**Edad:** Observamos los valores estadísticos de la edad en los grupos con y sin bacteriemia:

```{r, estadísticos edad}
tabla_AGE <- bacteremia_clean %>%
  group_by(BloodCulture) %>%
  summarise(AGE_media = mean(AGE),
            AGE_mediana = median(AGE),
            AGE_sd = sd(AGE)
  )
tabla_AGE
```

La media de la edad de los pacientes sin bacteriemia es de 55 años, presentando una mediana de 58 años y una desviación de 18.5 años.
Para los pacientes con bacteriema la media sube a 62.6 años, la mediana a 65 y la desviación típica se reduce a 16.4 años.

Relación entre edad y bacteriemia: Se muestra histogramas de la frecuencia de las edades según hemocultivo y un boxplot para observar la distribución de la edad en pacientes con bacteriemia negativa y positiva.

```{r, histogramas_edad}
par(mfrow=c(1,3))

hist(bacteremia_clean$AGE[bacteremia_clean$BloodCulture == "no"], breaks=20, col = "#BFEFFF",
     main = "Bacteriemia +",
     xlab = "Edad (años)")
hist(bacteremia_clean$AGE[bacteremia_clean$BloodCulture == "yes"], breaks=20, col = "#BFEFFF",
     main = "Bacteriemia -",
     xlab = "Edad (años)")
boxplot(bacteremia_clean$AGE ~ bacteremia_clean$BloodCulture, col= c("#A2CD5A", "#EE2C2C"),
        xlab = "Bacteriemia",
        ylab = "Edad (años)")
```

Seguidamente evaluaremos la incidencia de bacteriemias según la edad mediante una función que calcula la prevalencia por grupos de edad.
También comprobaremos la normalidad de la variable, y en caso que no siga una distribución normal evaluamos la diferencia de las distribuciones según el resultado del hemocultivo medianet un test de wilcoxon:

```{r, incidencia por edad}
# Prevalencia:
prevalencia_edad(bacteremia_clean)
# Test de normalidad:
nortest::lillie.test(bacteremia_clean$AGE)
# Wilcoxon test:
wilcox.test(AGE ~ BloodCulture, data = bacteremia_clean)
```

Observando la distribución de edad según la presencia de bacteriemia, y teninedo en cuenta las prevalencias observadas en los diferentes rangos de edad, podemos afirmar que hay una mayor incidencia de bacteriemia en pacientes de mayor edad.

**Sexo**

MEdiante una tabla de contingencia entre sexo y bacteremia y un gráfico de las proporciones observamos más pacientes masculinos que femeninos pero la proporción de bacteriemia positiva parece similar.

```{r, Tabla de contingencia}
tabla_cont_sex = table(bacteremia_clean$SEX, bacteremia_clean$BloodCulture)
tabla_cont_sex
```

```{r, gráfico_barras_sexo}
ggplot(bacteremia_clean, aes(x = SEX, fill = BloodCulture)) + 
  geom_bar(position = "fill") + 
  theme_minimal() +
  labs(title = "Proporción de bacteriemia según el sexo", x = "Sexo", y = "proporción")
```

Para confirmar que no haya ninguna relación entre las variables sexo y hemocultivo realizamos una prueba de la ji cuadrado y comprovamos la prevalencia:

```{r, Relación_sexo-bacteriemia}
# Prueba de la ji cuadrado:
chisq.test(tabla_cont_sex)
# Prevalencia:
prevalencia_sexo(bacteremia_clean)
```

No se observa un patrón específico, la proporción de casos es similar en hombres y mujeres, indicando que no hay una relación entre el sexo y la presencia o ausencia de bacteriemia.
Confirmamos la hipótesis con un test de la ji cuadrado con un resultado no significativo (p-valor = 0.7028).

**Función Renal (creatinina) y hepática (alanina-transaminasa)**

Observando el resumen estadístico general podemos observar que ambas variables presentan asimetría hacia la derecha, ya que la mediana se encuentra muy lejos del máximo, por lo que la media no representa un valor tan informativo al estar desplazada por los valores extremos.

```{r, Resumen estadístico CREA y ALAT}
tabla_funcion_organos <- bacteremia_clean %>%
  group_by(SEX, BloodCulture) %>%
  summarise(ALAT_Media = mean(ALAT),
            ALAT_Mediana = median(ALAT),
            ALAT_sd = sd(ALAT),
            CREA_Media = mean(ALAT),
            CREA_Mediana = median(CREA),
            CREA_sd = sd(CREA)
  )
tabla_funcion_organos
```

Al agrupar los valores por sexo, podemos observar una diferencia significativa entre hombre y mujeres.
Dentro de cada grupo se observan medianas superiores de ambas variables con presencia de bacteriemia.
La gran diferencia entre las medias y las medianas se debe probablemente a otras afecciones médicas que sufran los pacientes, que puedan estar afectando a las funciones renal y hepática, generando valores extremos.

Para representar las distribuciones transformaremos las variables a logarítmicas, ya que viendo los histogramas parece que las variables podrían seguir una distribución log-normal, muy común en biología:

```{r, boxplots_CREA_ALAT}
# Transformación logarítmica:
bacteremia_clean$log_ALAT <- log(bacteremia_clean$ALAT)
bacteremia_clean$log_CREA <- log(bacteremia_clean$CREA)

# Boxplot de ALAT en los grupos +/- en bacteriemia:
g_alat <- ggplot(bacteremia_clean, aes(x = BloodCulture, y = log_ALAT, fill = BloodCulture)) +
  geom_boxplot(alpha = 0.7) + 
  theme_minimal() + 
  labs(title = "Función Hepática", y = "log(ALAT)")

# Boxplot de ALAT en los grupos +/- en bacteriemia:
g_crea <- ggplot(bacteremia_clean, aes(x = BloodCulture, y = log_CREA, fill = BloodCulture)) +
  geom_boxplot(alpha = 0.7) +
  theme_minimal() +
  labs(title = "Función Renal", y = "log(CREA)")

# Imprimir en pantalla
(g_alat + g_crea)
```

A pesar de la transformación logarítmica no parece que las variables CREA y ALAT siguen una distribución log-normal.
Comprobamos de todas maneras la normalidad:

```{r, }
# Test de normalidad:
nortest::lillie.test(log(bacteremia_clean$ALAT))
nortest::lillie.test(log(bacteremia_clean$CREA))
```

Tal y como sospechábamos la variable no sigue una distribución normal, así que aplicaremos el test de Wilcoxon para contrastar si las distribuciones son significativamente diferentes:

```{r, Test de Wilcoxon}
wilcox.test(log_ALAT ~ BloodCulture, data = bacteremia_clean)
wilcox.test(log_CREA ~ BloodCulture, data = bacteremia_clean)
```

Basado en el test de wilcoxon hay diferencias significativas entre los valores de alanina-transaminasa y creatinina entre los grupos con hemocultivo positivo y negativo para bacteriemia.

**Inflamación (CRP)**

La proteína C-reactiva también parece seguir una distribución log-normal.

```{r, Resumen estadístico CRP}
bacteremia_clean %>%
  group_by(BloodCulture) %>%
  summarise(CRP_Media = mean(CRP),
            CRP_Mediana = median(CRP),
            CRP_sd = sd(CRP))
```

A primera vista se produce un aumento de la proteína C-reactiva en pacientes con bacteriemia.

```{r, boxplot_CRP}
bacteremia_clean$log_CRP <- log(bacteremia_clean$CRP + 1)
ggplot(bacteremia_clean, aes(x = BloodCulture, y = log_CRP, fill = BloodCulture)) +
  geom_boxplot(alpha = 0.7) + theme_minimal() + labs(title = "CRP - Inflamación", y = "log(CRP)")
```

Comprobamos la normalidad:

```{r, Test de normalidad CRP}
nortest::lillie.test(bacteremia_clean$log_CRP)
```

La variable CRP no sigue una distribucion log-normal, por lo que usaremos el test de wilcoxon para comparar las distribuciones de la variable en los grupos de hemocultivo positivo y negativo para bacteriemia:

```{r, Test de Wilcoxon CRP}

wilcox.test(bacteremia_clean$log_CRP ~ bacteremia_clean$BloodCulture)
```

Hay diferencias significativas entre los valores de proteína C-reactiva(CRP) entre los grupos con hemocultivo positivo y negativo para bacteriemia.

**Indicadores hematológicos (WBS, NEUR, LYMR, PLT):**

**Leucocitos**

Observamos de nuevo asimetría por lo que podemos probar de representar los datos transformados logarítmicamente, para ver si se ajustan a una distribución log-normal.

```{r, Resumen estadístico WBC}
tabla_WBC <- bacteremia_clean %>%
  group_by(BloodCulture) %>%
  summarise(
    WBC_media = mean(WBC),
    WBC_mediana = median(WBC),
    WBC_sd = sd(WBC)
  )
tabla_WBC
```

Observando tanto la media y la mediana, como el rango intercuartil en el boxplot, podemos observar que casi no hay diferencia entre el recuento de leucocitos entre los grupos de hemocultivo para bacteriemia.

```{r}
#Leucocitos de pacientes con bacteriemia
leucocitos_bacteremia = bacteremia_clean$WBC[bacteremia_clean$BloodCulture == "yes"]

#Leucocitos de pacientes sin bacteremia
leucocitos_sin_bacteremia = bacteremia_clean$WBC[bacteremia_clean$BloodCulture == "no"]
```

```{r, histogramas_WBC}
par(mfrow=c(1,3))

hist(log(leucocitos_bacteremia), breaks=20, 
     main = "Bacteremia +",
     xlab = "log(Leucocitos)")
hist(log(leucocitos_sin_bacteremia), breaks=40,
     main = "Bacteremia -",
     xlab = "log(leucocitos")
boxplot(log(WBC) ~ BloodCulture, data = bacteremia_clean, col= c("#A2CD5A", "#EE2C2C"),
        xlab = "Bacteriemia",
        ylab = "Edad (años)")
```

Realizamos un test de normalidad de Kilmogorov-Smirnov y analizamos el QQplot:

```{r, qqplot_WBC}
nortest::lillie.test(log(bacteremia_clean$WBC))
qqnorm(log(bacteremia_clean$WBC))
qqline(log(bacteremia_clean$WBC), col = "red")
```

Como la variable no se ajusta a una distribución log-normal realizamos un test de wilcoxon para comparar las distribuciones de WBC entre ambos grupos y determinar si hay diferencias:

```{r, Wilcoxon test WBC}
wilcox.test(WBC ~ BloodCulture, data = bacteremia_clean)
```

Los pacientes con bacteriemia presentan un recuento leucocitario más elevado al de los pacientes sin bacteriemia, pero la diferencia no es significativa con un p-valor de 0.1457 en la prueba de suma de rangos de Wilcoxon.

**Neutrófilos**

Observamos una asimetría hacia la izquierda con valores elevados generalizados.

```{r, Resumen estadístico NEUR}
tabla_NEUR <- bacteremia_clean %>%
  group_by(BloodCulture) %>%
  summarise(
    NEUR_media = mean(NEUR),
    NEUR_mediana = median(NEUR),
    NEUR_sd = sd(NEUR)
  )
tabla_NEUR
```

Aparentemente hay un aumento de la proporción de neutrófilos en sangre en el grupo con bacteriemias respecto a los pacientes sin bacteriemia.

```{r}
#Neutrofilos de pacientes con bacteriemia
neutrofilos_bacteremia = bacteremia_clean$NEUR[bacteremia_clean$BloodCulture == "yes"]

#Neutrofilos de pacientes sin bacteriemia
neutrofilos_sin_bacteremia = bacteremia_clean$NEUR[bacteremia_clean$BloodCulture == "yes"]
```

```{r, histogramas_NEUR}
par(mfrow=c(1,2))

hist(neutrofilos_bacteremia, breaks=20,
     main = "Bacteriemia +",
     xlab = "Neutrófilos %")
hist(neutrofilos_sin_bacteremia, breaks=20,
     main = "Bacteriemia -",
     xlab = "Neutrófilos %")
```

Observando los histogramas vemos claramente que la distribución de la variable no sigue una distribución normal, por lo que realizamos un test de wilcoxon para comparar las distribuciones según el valor del hemocultivo:

```{r, Wilcoxon test NEUR}
wilcox.test(NEUR ~ BloodCulture, data = bacteremia_clean)
```

Un p-valor muy pequeño (\< 2.2e-16) en el test de wilcoxon nos indica que hay una diferencia significativa entre el porcentaje de neutrófilos en pacientes con bacteriemia y pacientes sin bacteriemia, siendo el número de neutrófilos mayor en pacientes con bacteriemia.
Esto coincide con el hecho de que las bacteriemias cursan con un aumento del número de neutrófilos.

**Linfocitos**

Para la proporción de linfocitos vemos una asimetría a la izquierda, indicando una posible distribución log-normal.

```{r, Resumen estadístico LYMR}
tabla_LYMR <- bacteremia_clean %>%
  group_by(BloodCulture) %>%
  summarise(
    LYMR_media = mean(LYMR),
    LYMR_mediana = median(LYMR),
    LYMR_sd = sd(LYMR)
  )
tabla_LYMR
```

La proporción de linfocitos parece comportarse al contrario que la de neeutrófilos, con una reducción en el grupo de pacientes con bacteriemia.

```{r}
#Linfocitos de pacientes con bacteriemia
linfocitos_bacteremia = bacteremia_clean$LYMR[bacteremia_clean$BloodCulture == "yes"]

#Linfocitos de pacientes sin bacteriemia
linfocitos_sin_bacteremia = bacteremia_clean$LYMR[bacteremia_clean$BloodCulture == "no"]
```

```{r, histograma_linfocitos}
par(mfrow=c(1,2))

hist(log(linfocitos_bacteremia), breaks=20)
hist(log(linfocitos_sin_bacteremia), breaks=40)
```

Comprobamos la normalidad:

```{r, qqplot_LYMR}
nortest::lillie.test(log(bacteremia_clean$LYMR + 1))
qqnorm(log(bacteremia_clean$WBC))
qqline(log(bacteremia_clean$WBC), col = "red")
```

Tanto el test de Kolmogorov-Smirnov como el QQplot indican que el porcentage de linfocitos no se asimila suficiente a una distribución log-normal, por lo que realizamos el test de wilcoxon para comparar las distribuciones en ambos grupos de bacteriemia:

```{r, Wilcoxon test LYMR}
wilcox.test(LYMR ~ BloodCulture, data = bacteremia_clean)
```

Un p-valor muy pequeño (\< 2.2e-16) en el test de wilcoxon nos indica que hay una diferencia significativa en el porcentage de linfocitos presentes en pacientes con bacteriemia en comparación al porcentage de linfocitos en pacientes sin bacteriemia.
En el caso de los pacientes con bacteriemia, el número de linfocitos es menor, lo cual es un indicativo de presencia de infección bacteriana.

**Plaquetas**

La dsitribución de la variable presenta simetría a la derecha, por lo que comprobaremos si sigue una distribución log-normal.

```{r, Resumen estadístico PLT}
tabla_PLT <- bacteremia_clean %>%
  group_by(BloodCulture) %>%
  summarise(
    PLT_media = mean(PLT),
    PLT_mediana = median(PLT),
    PLT_sd = sd(PLT)
  )
tabla_PLT
```

```{r}
#Plaquetas de pacientes con bacteriemia
plaquetas_bacteremia = bacteremia_clean$PLT[bacteremia_clean$BloodCulture == "yes"]

#Plaquetas de pacientes sin bacteriemia
plaquetas_sin_bacteremia = bacteremia_clean$PLT[bacteremia_clean$BloodCulture == "no"]
```

```{r, histograma_PLT}
par(mfrow= c(1, 2))

hist(log(plaquetas_bacteremia), breaks=20)
hist(log(plaquetas_sin_bacteremia), breaks=20)
```

Observamos en los histogramas que la dsitribución no se adapta perfectamente a una log-normal, por lo que realizamos un test de wilcoxon para comparar las distribuciones de la variable PLT en los 2 grupos de bacteriemia:

```{r, Wilcoxon test PLT}
wilcox.test(PLT ~ BloodCulture, data = bacteremia_clean)
```

En el caso del recuento plaquetario, se observa una disminución significativa del número de plaquetas en pacientes con bacteriemia detectada, en comparación a los pacientes sin bacteriemia con un p-valor = 2.337e-11 en el test de wilcoxon.

### 3.2. Ejercicios de inferencia y simulación

**Apartado a: Función de cálculo y clasificación**

Creación de una función para determinar posibles fallos orgánicos en los pacientes:

```{r}
evaluacion_disfuncion_organica = function(datos) {
  bacteremia_eval = datos %>%
    mutate(
      problema_renal = ifelse(CREA > 1.2, 1, 0),
      problema_hepatico = ifelse(ALAT > 56, 1, 0),
      problema_glucosa = ifelse(GLU < 70 | GLU > 126, 1, 0)
    ) %>%
    mutate(
      sumatorio_problemas = problema_renal + problema_hepatico + problema_glucosa, 
      estado_paciente = case_when(
        sumatorio_problemas == 0 ~ "Sano",
        sumatorio_problemas == 1 ~ "Posible fallo orgánico",
        sumatorio_problemas >= 2 ~ "Posible fallo orgánico múltiple"
      )
    )
  return(bacteremia_eval)
}
bacteremia_evaluacion = evaluacion_disfuncion_organica(bacteremia_clean)
head(bacteremia_evaluacion$estado_paciente)
```

Esta función recoge los datos de los niveles de creatina, alanina transaminasa y glucosa, clasifica estos valores de acuerdo a si superan o no los niveles normales en sangre y devuelve nuevas variables donde se clasifican como 1 (Riesgo) o 0 (Sin riesgo).
Finalmente, recoge el sumatorio de las tres variables y determina si el paciente no presenta ningún riesgo, si presenta riesgo de fallo orgánico o si presenta riesgo de fallo multiorgánico.

**Apartados b y c: Enunciados de probabilidad y simulación**

**Tomaremos los pacientes del estudio con registros completos como nuestra población. Si seleccionamos independiente y aleatoriamente una muestra de 100 pacientes de la población, ¿cuál es la probabilidad de que al menos 10 tengan un cultivo positivo para bacteriemia? ¿Y la probabilidad que exactamente 5 den positivo?**

Tenemos una variable aleatoria X = nº de pacientes con hemocultivo positivo para bacteriemia.
La variable X sigue una distribución binomial con n = 100 y probabilidad de éxito $p$: $X \sim B(n, p)$

Empezamos por calcular la probabilidad de éxito $p$, es decir la probabilidad de dar positivo en la población total:

```{r}
# Número total de pacientes:
n_total <- nrow(bacteremia_clean)

# Número de pacientes con bacteriemia positiva:
pos_bacteriemia <- nrow(bacteremia_clean[bacteremia_clean$BloodCulture == "yes", ])

# Probabilidad de éxito (p) en la población (bacteriemia positiva):
p_exito <- pos_bacteriemia / n_total
p_exito
```

Por tanto: $X \sim B(100, 0.088)$

Calculamos la probabilidad de que al menos 10 pacientes de la muestra den positivo: $$P(X \ge 10) \text{ o } 1 - P(X \le 9)$$ Y la probabilidad de que exactamente 5 den positivo: $$P(X = 5)$$

```{r}
# Datos de la distribución:
n <- 100
p <- p_exito

# Probabilidad de obtener al menos 10 positivos:
p_almenos_10 <- 1 - pbinom(9, n, p)

# Probabilidad de obtener exactamente 5 positivos:
p_5 <- dbinom(5, n, p)

cat("P(X >= 10) = ", p_almenos_10, "\n",
    "P(X = 5) = ", p_5, "\n")
```

Obtendremos 10 o más positivos con una probabilidad del 38.92%, mientras que la probabilidad de obtener exactamente 5 positivos es del 6.2%.

**Consideraremos un valor elevado de proteína CRP a partir de 1 mg/dL. Si elegimos un paciente al azar y vemos que tiene la CRP elevada, ¿cuál es la probabilidad de que tenga bacteriemia?**

Tenemos que calcular la probabilidad condicionada: $$P(Bacteriemia^+ | CRP \ge 1)$$

```{r}
# Seleccionamos pacientes con CRP elevada:
total_crp_elevada <- nrow(subset(bacteremia_clean, CRP >= 1))

# Seleccionamos pacientes con CRP elevada y bacteriemia positiva:
bacteriemia_y_crp <- nrow(subset(bacteremia_clean, CRP >= 1 & BloodCulture == "yes"))

# Probabilidad de bacteriemia positiva si la CRP está elevada:
probabilidad_final <- bacteriemia_y_crp / total_crp_elevada

cat("La probabilidad de tener bacteriemia si la CRP es > 1 es:", probabilidad_final)
```

**Tomaremos los pacientes del estudio con registros completos como nuestra población. Seleccionamos de forma independiente y aleatoria una muestra de 50 pacientes de la población. Asumiremos por el Teorema Central del Límite que la distribución de las medias de edad de las muestras siguen una distribución normal. ¿Cuál es la probabilidad de que la edad media de la muestra sea superior a 60 años? ¿Cuál es la probabilidad de que la edad media de la muestra esté entre 30 y 50 años?**

Nuestra variable es la media muestral de la edad: $\bar X \sim N(\mu, \sigma)$

```{r}
# Datos
n <- 50
mu <- mean(bacteremia_clean$AGE)
sigma <- sd(bacteremia_clean$AGE)
se <- sigma / sqrt(n)
```

Calculamos la probabilidad de que la media de edad de la muestra sea superior a 60 años: $$P(\bar X > 60)$$ Y la probabilidad de que la media de edad de la muestra esté entre 30 y 50 años: $$P(30 \le \bar X \le 50)$$

```{r}
#Probabilidades:
p_superior_60 <- 1 - pnorm(60, mu, se)
p_50_60 <- pnorm(60, mu, se) - pnorm(50, mu, se)

cat("Probabilidad de que la media muestral sea mayor que 60: ", p_superior_60, "\n",
    "Probabilidad de que la media muestral esté entre 30 y 50: ", p_50_60)
```

**Basándonos en los datos, imaginemos que el número medio de pacientes que llegan a urgencias con una bacteriemia confirmada sigue una distribución de Poisson con una media de** $\lambda = 3$ **pacientes por día. Asumiremos que 8 pacientes con bacteriemia por dia es el máximo que puede asumir urgencias sin problemas.**

**¿Cuál es la probabilidad de saturar urgencias debido a bacteriemia?**

**¿Cumple el hospital con la capacidad para atender bacteriemias? Diremos que un hospital cumple con la capacidad mínima si la probabilidad de saturar urgencias 5 días al año es menor del 10%.**

```{r}
# Datos:
set.seed(999)
dias <- 365
lambda <- 3
max <- 8
```

```{r}
# Probabilidad de saturar urgencias un dia cualquiera:
p_saturacion_dia <- 1 - ppois(max, lambda)
p_saturacion_dia
```

Para comprobar si el hospital cumple con la normativa de capacidad mínima para gestionar la bacteriemia simularemos los próximos 10000 años, y calcularemos la probabilidad de saturación anual:

```{r}
set.seed(999)

# Creamos una función que calcule los dias de saturación en un año:
simular_un_ano <- function() {
  dias_simulados <- rpois(dias, lambda)
  dias_saturados <- sum(dias_simulados > max)
  return(dias_saturados)
}

# Simulamos 10000 años:
replicaciones_anos <- 10000
resultados_simulacion <- replicate(replicaciones_anos, simular_un_ano())

# Años en que se alcanza el límite de 5 días de saturación:
anos_con_5_o_mas <- sum(resultados_simulacion >= 5)

# Probabilidad de saturar urgencias 5 dias o más al año:
probabilidad_saturar_urgencias <- (anos_con_5_o_mas / replicaciones_anos) * 100

cat("Resultados de la simulación: \n")
cat("Años simulados:", replicaciones_anos, "\n")
cat("Años en los que el hospital se satura 5 o más días:", anos_con_5_o_mas, "\n")
cat("Probabilidad anual estimada de saturar el hospital:", round(probabilidad_saturar_urgencias, 2), "%\n")
```

El hospital cumple con la normativa con una probabilidad de saturación del 1.35% bajo la simulación, por lo tanto no necesita aumentar su capacidad.

## Sección 4. Modelos de aprendizaje automático

**Análisis de componentes principales (PCA)**

Este tipo de análisis de aprendizaje no supervisado nos permite encontrar patrones y en este caso nos permite explorar cómo se podrían agrupar las distintas variables del estudio y determinar que variables son más relevantes.

```{r, PCA}
# Consideramos solo variables numéricas:
estandarizar_datos_bacteremia <- scale(bacteremia_clean[,sapply(bacteremia_clean,is.numeric)])

# PCA:
pca_resultado <- prcomp(estandarizar_datos_bacteremia, center = TRUE, scale =
TRUE)

# Resumen de cuánta varianza explica cada componente:
summary(pca_resultado)
plot(pca_resultado)
cargos <- pca_resultado$rotation
cargos
```

```{r, matriz_cruce, message=FALSE}
# 1. Preparar datos con los primeros 4 componentes
pca_proyeccion <- as.data.frame(pca_resultado$x[, 1:4])
pca_proyeccion$BloodCulture <- bacteremia_clean$BloodCulture

# 2. Generar matriz de dispersión
ggpairs(
  pca_proyeccion,
  columns = 1:4,
  mapping = aes(color = BloodCulture, fill = BloodCulture),
  alpha = 0.5,
) +
  labs(title = "Matriz de cruce: Primeras 4 Componentes Principales") +
  theme_minimal()
```

La PC1 parece corresponder a la respuesta immunológica, con las cargas más fuertes siendo los leucocitos (WBC), neutrófilos (NEUR) y linfocitos (LYMR).

Por otro lado la PC2, agrupa la influencia negativa de variables como la edad, el aumento de creatinina y de glucosa en sangre, a la vez que la de reducción de plaquetas.

Observando la proyección de las componentes PC1 contra PC2, no observamos una separación de los casos de bacteriemia del resto de pacientes, lo que indica que las diferencias entre los pacientes con y sin bacteriemia no se explica con una simple combinación lineal de las variables.
El resto de componentes principales 1-4 tampoco muestran ninguna relación lineal.

**Aprendizaje supervisado:**

Utilizando el amplio conjunto de datos de Bacteremia, definimos un modelo capaz de predecir con precisión a partir de las variables del análisis de sangre, qué pacientes deberían realizarse un hemocultivo para confirmar o descartar la bacteriemia.
Otra parte del propio conjunto de datos se utilizará como prueba para ver la capacidad de predicción del modelo.
Usamos las variables que explican la mayor parte de la varianza según el Análisis de Componentes Principales:

```{r, message=FALSE, warning=FALSE}
set.seed(999)

# Seleccionamos las variables de las 2 primeras PCs:
datos_modelo <- bacteremia_clean %>% 
  select(BloodCulture, AGE, WBC, ALAT, CREA, PLT, GLU, NEUR, LYMR)

# Dividimos el dataset en subconjuntos de entrenamiento y test:
split <- caTools::sample.split(datos_modelo$BloodCulture, SplitRatio = 0.8)
data_train <- datos_modelo[split, ]
data_test  <- datos_modelo[!split, ]

# Como hay mucho desequilibrio entre la cantidad de pacientes con bacteriemia y sin
# reducimos el tamaño de la muestra de entrenamiento para que haya la misma cantidad
# de positivos que negativos:
train_yes <- data_train[data_train$BloodCulture == "yes", ]
train_no  <- data_train[data_train$BloodCulture == "no", ]
train_no_reducido <- train_no[sample(1:nrow(train_no), nrow(train_yes)), ]
data_train_def <- rbind(train_yes, train_no_reducido)

# Modelo SVM (Categorización)
model <- e1071::svm(BloodCulture ~ ., data = data_train_def, scale = TRUE)
predictions <- predict(model, newdata = data_test)

# Resultados de la predicción:
confusion_matrix <- caret::confusionMatrix(predictions, data_test$BloodCulture, positive = "yes")
confusion_matrix
```

```{r, Cross-Validation}
# Hacemos downsampling en el cross-validation para tener en cuenta el desequilibrio entre pacientes con y sin bacteriemia:
cv_control_down <- trainControl(
  method = "cv",
  number = 10,
  classProbs = TRUE,
  summaryFunction = twoClassSummary,
  sampling = "down"
)
```

Comparamos 3 modelos de aprendizaje supervisado, regresión logística, Support Vector Machien y Random Forest.

Para el model SVM usamos el kernel radial debido a la naturaleza no lineal de los resultados obtenidos en el PCA.

```{r, Modelos supervisados}
set.seed(999)
# Regresión logística
model_log <- train(
  BloodCulture ~ ., 
  data = data_train,
  method = "glm",
  family = "binomial",
  trControl = cv_control_down,
  metric = "ROC"
)

# Support Vector Machine (kernel radial)
model_svm <- train(
  BloodCulture ~ ., 
  data = data_train,
  method = "svmRadial",
  preProcess = c("center", "scale"),
  trControl = cv_control_down,
  metric = "ROC"
)

# Random Forest
model_rf <- train(
  BloodCulture ~ ., 
  data = data_train,
  method = "rf",
  trControl = cv_control_down,
  metric = "ROC"
)
```

```{r, cross-validation}
# Compilar resultados de la validación cruzada
resamples_list <- resamples(list(
  `Regresión Logística` = model_log,
  `SVM (Radial)`          = model_svm,
  `Random Forest`       = model_rf
))

# Resumen numérico
summary(resamples_list)

# Gráfico de comparación
bwplot(resamples_list, metric = c("ROC", "Sens", "Spec"), 
       main = "Comparación en Cross-Validation (Train)")
```

```{r, ROC_curves}
# Predecir probabilidades
prob_log <- predict(model_log, newdata = data_test, type = "prob")
prob_svm <- predict(model_svm, newdata = data_test, type = "prob")
prob_rf  <- predict(model_rf,  newdata = data_test, type = "prob")

# Calcular ROC
roc_log <- roc(data_test$BloodCulture, prob_log[["yes"]])
roc_svm <- roc(data_test$BloodCulture, prob_svm[["yes"]])
roc_rf  <- roc(data_test$BloodCulture, prob_rf[["yes"]])

# Gráfico Curvas ROC
plot(roc_log, col = "blue", print.auc = FALSE, main = "Curvas ROC (Test)")
plot(roc_svm, col = "red", add = TRUE)
plot(roc_rf,  col = "green", add = TRUE)

legend("bottomright", 
       legend = c(
         paste0("Reg. Logística (AUC = ", round(auc(roc_log), 3), ")"),
         paste0("SVM Radial (AUC = ", round(auc(roc_svm), 3), ")"),
         paste0("Random Forest (AUC = ", round(auc(roc_rf), 3), ")")
       ),
       col = c("blue", "red", "green"), 
       lwd = 2)

```

```{r}
# Predicciones de clase en Test
pred_log <- predict(model_log, newdata = data_test)
pred_svm <- predict(model_svm, newdata = data_test)
pred_rf  <- predict(model_rf,  newdata = data_test)

# Matrices de Confusión
cm_log <- confusionMatrix(pred_log, data_test$BloodCulture, positive = "yes")
cm_svm <- confusionMatrix(pred_svm, data_test$BloodCulture, positive = "yes")
cm_rf  <- confusionMatrix(pred_rf,  data_test$BloodCulture, positive = "yes")

# Tabla comparativa
tabla_comparativa <- data.frame(
  Modelo = c("Regresión Logística", "SVM Radial", "Random Forest"),
  AUC_ROC = c(auc(roc_log), auc(roc_svm), auc(roc_rf)),
  Accuracy = c(cm_log$overall["Accuracy"], cm_svm$overall["Accuracy"], cm_rf$overall["Accuracy"]),
  Sensibilidad = c(cm_log$byClass["Sensitivity"], cm_svm$byClass["Sensitivity"], cm_rf$byClass["Sensitivity"]),
  Especificidad = c(cm_log$byClass["Specificity"], cm_svm$byClass["Specificity"], cm_rf$byClass["Specificity"])
)

knitr::kable(tabla_comparativa, digits = 3, caption = "Métricas de Evaluación en el Conjunto de Prueba")
```

Al encontrarnos en un caso clínico, queremos maximizar la sensibilidad.
Por lo tanto, aunque los 3 modelos tienen un rendimiento similar, los modelos SVM y regresión logística presentan mayor sensibilidad.
Entre estos dos, el **SVM** con kernel radial presenta valores de accuracy y especificidad más elevados.

## Sección 5. Visualización

Creamos una aplicación Shiny para visualizar las distribuciones de las variables y su relación con la variable "BloodCulture" que determina la presencia de bacteriemia.
Además permitimos ver el resumen estadístico de la variable en cuestión.
Para las variables numéricas ofrecemos la opción de transformar a escala logarítmica para mejor visualización de las variables que se asemejan a una distribución log-normal.

```{r, Shiny app, eval=FALSE}

ui <- fluidPage(
  titlePanel("Conjunto de datos Bacteriemia"),
  sidebarLayout(
    sidebarPanel(
      selectInput("variable", "Selecciona el indicador:", 
                  choices = c("Glóbulos Blancos (WBC)" = "WBC", 
                              "Proteína C Reactiva (CRP)" = "CRP", 
                              "Transaminasa (ALAT)" = "ALAT", 
                              "Creatinina (CREA)" = "CREA", 
                              "Plaquetas (PLT)" = "PLT",
                              "Neutrófilos %" = "NEUR",
                              "Linfocitos %" = "LYMR",
                              "Glucosa" = "GLU",
                              "Edad" = "AGE",
                              "Sexo" = "SEX")),
      
      # Checkbox para dist. logaritmica
      checkboxInput("aplicar_log", "Aplicar Escala Logarítmica (log(x))", value = FALSE)
    ),
    mainPanel(
      # 3 paneles con diferentes visualizaciones e informaciones:
      tabsetPanel(
        tabPanel("Análisis Clínico", plotOutput("plot_indicador")),
        tabPanel("Resumen Estadístico", verbatimTextOutput("resumen_datos"))
      )
    )
  )
)

server <- function(input, output) {
  output$plot_indicador <- renderPlot({
    
    if (is.numeric(bacteremia_clean[[input$variable]])) {
      if (input$aplicar_log) {
        # si log activo
        ggplot(bacteremia_clean, aes(x = BloodCulture, y = log(.data[[input$variable]] + 1), fill = BloodCulture)) +
          geom_boxplot(alpha = 0.7) +
          labs(title = paste("Distribución Logarítmica de", input$variable), y = "log(valor + 1)") +
          theme_minimal()
      } else {
        # Gráfico con los datos sin log
        ggplot(bacteremia_clean, aes(x = BloodCulture, y =  .data[[input$variable]], fill = BloodCulture)) +
          geom_boxplot(alpha = 0.7) +
          labs(title = paste("Distribución Original de", input$variable), y = "valor real") +
          theme_minimal()
      }
    } else {
        # Gráfico de barras - proporciones
        ggplot(bacteremia_clean, aes(x = .data[[input$variable]], fill = BloodCulture)) + 
          geom_bar(position = "fill") + 
          theme_minimal() +
          labs(title = "Proporción de bacteriemia", x = "Sexo", y = "proporción")
    }
  })
  
  # Resumen estadístico
  output$resumen_datos <- renderPrint({
    particion <- split(bacteremia_clean[[input$variable]], bacteremia_clean$BloodCulture)
    lapply(particion, summary)
  })
}

# Iniciar aplicación:
shinyApp(ui = ui, server = server)
```

## Sección 6. Conclusiones

En este trabajo se empleó el dataset de Bacteremia y se plantearon un conjunto de preguntas objetivo con la finalidad de ser respondidas realizando una serie de análisis estadísticos a lo largo del trabajo.
A través del análisis descriptivo, se pudo concluir que la incidencia de las bacteriemias es mayor en personas de edad avanzada.
Esto se debe a que el envejecimiento natural debilita el sistema inmunitario, lo cual lleva al aumento del riesgo de infecciones y otras enfermedades.
Por otro lado, no se observa una relación significativa entre el sexo y las bacteriemias.
En bibliografía previa se indica que existen ciertas diferencias entre el tipo de infecciones más comunes en hombres y mujeres debidas a la propia anatomia o a diferencias hormonales.
Con respecto a los parámetros bioquímicos, se identificaron diferencias significativas en los valores de alanina-transaminasa y de creatinina entre los pacientes con bacteriemias positivas y aquellos sin bacteriemias.
Por una parte, la alanina-transaminasa es indicador del estado del hígado, y elevados niveles de esta proteína pueden indicar daño en dicho órgano.
Por otro lado, un elevado nivel de creatina es indicativo de fallo renal.
Podemos concluir que las infecciones en sangre tienen un efecto significativo en las funciones hepática y renal.
Asimismo, se observaron variaciones significativas en los valores de la proteína C-reactiva en pacientes con y sin bacteriemia, lo cual es coherente con que esta proteína es indicativa de la presencia de infecciones y procesos inflamatorios.
Finalmente, aunque no se encontraron diferencias significativas en el recuento leucocitario, sí se detectaron variaciones significativas en los niveles de neutrófilos, linfocitos y plaquetas.

Por otro lado, con el objetivo de discernir entre aquellos pacientes a los cuales se les debería llevara cabo un hemocultivo por sospecha de bacteriemia y a cuales no, se trató de llevar a cabo una serie de modelos de aprendizaje con el objetivo de predecir la bacteriemia a través de las variables obtenidas en los análisis de sangre.
Tras realizar el estudio, el modelo obtenido presentaba una precisión muy baja, y a pesar de que el porcentaje de falsos negativos es muy bajo, lo cual es importante en el ámbito sanitario puesto que la prioridad es la salud de los pacientes, el número de falsos positivos es elevado.
En este caso, esto implica que sería necesario llevar a cabo muchos más hemocultivos de los necesarios.

Es importante destacar que el hemocultivo es el método de detección y confirmación estándar de una bacteriemia.
Existen varios marcadores de la presencia de una bacteriemia, como puede ser el hemograma o los valores de la proteína C reactiva, entre otros factores.
Sin embargo, es importante resaltar que estos también se pueden ver influenciados por otros factores, una inflamación u otros tipos de infecciones bacterianas o víricas que no se han tenido en cuenta en este estudio.
Esto implica que valores altos de estos factores pueden deberse a muchas otras causas ajenas a una bacteriemia y repercuten directamente en la precisión del modelo de aprendizaje.
En conclusión, sería necesario tener en cuenta muchos otros factores, obtener más datos de los pacientes con respecto a otras infecciones o enfermedades que pudieran tener efecto sobre las variables que hemos utilizado en este estudio para poder obtener una mayor precisión en el modelo de aprendizaje.

Referencias:

-   Muñoz-Gamito, G.
    et al. (2012) ‘Bacteriemias en la población de mayores de 80 años’, Revista Clínica Española, 212(6), pp. 273–280.
    <doi:10.1016/j.rce.2012.02.013>.

-   Manassero, N.C.
    et al. (2016) ‘Análisis de 117 episodios de bacteriemia por enterococo: Estudio de la epidemiología, Microbiología y sensibilidad a Los Antimicrobianos’, Revista Argentina de Microbiología, 48(4), pp. 298–302.
    <doi:10.1016/j.ram.2016.05.002>.

-   Análisis de alanina transaminasa en la sangre (2025) Mayo Clinic.
    Available at: <https://www.mayoclinic.org/es/tests-procedures/alanine-aminotransferase-alt-test/about/pac-20582729> (Accessed: 17 June 2026).
